臺灣橋頭地方法院民事裁定
111年度橋簡字第293號
原      告  魏文翊  


被      告  陳世興  
訴訟代理人  蔡文元律師
上列當事人間確認本票債權不存在事件，本院裁定如下：
    主  文
本件移送臺灣屏東地方法院。
    事實及理由
一、訴訟之全部或一部，法院認為無管轄權者，依原告聲請或依
     職權以裁定移送其管轄法院；移送訴訟之裁定確定時，受
    移 送之法院受其羈束；前項法院，不得以該訴訟更移送於
    他法 院。但專屬於他法院管轄者，不在此限，民事訴訟法
    第28條 第1 項及第30條第1 及2 項分別定有明文。所謂專
    屬管轄， 係指法律規定某類事件專屬一定法院管轄之謂，
    凡法律規定 某類事件僅得由一定法院管轄者，縱未以法文
    明定「專屬管 轄」字樣，仍不失其專屬管轄之性質。是民
    事訴訟法關於專 屬管轄之規定，雖均於法律條文明定「專
    屬」二字，但非訟 事件法第101 條（即現行法第195 條）
    既規定「應」向為裁 定法院提起確認之訴，此強制規定自
    不得任由當事人合意變 更之，故解釋上亦為專屬管轄（最
    高法院98年度台抗字第38 號裁定意旨、司法院民國75年7 
    月10日（75）廳民一字第14 05號函所附法律問題研究意見
    參照）。又觀諸非訟事件法第 101 條修正為同法第195 條
    規定之立法說明，該條文除條次 變更外，就第1 項部分因
    逾本票准予強制執行裁定送達後20 日期間起訴者，與逾訴
    訟法上所定不變期間之效果有別；且 發票人是否起訴，本
    應由其自行決定，無法強制，故將原條 文之「不變期間」
    等字刪除，並於末句增一「得」字，其餘 則僅略作文字修
    正，堪認修正後之非訟事件法第195 條第1 項所規定發票人
    主張本票係偽造、變造，而於本票准予強制 執行裁定送達
    後20日內對執票人提起確認本票債權不存在之 訴者，仍應
    向為本票裁定之法院起訴而具專屬管轄之性質。
二、本件被告前執發票人為原告之附表所示本票（下稱系爭本票
     ）向臺灣屏東地方法院（下稱屏東地院）聲請本票裁定，
    經 屏東地院於110 年8月13日以110 年度司票字第426 號民
    事 裁定准予強制執行，該裁定於110年8月20日寄存原告住
    所地之轄區派出所，於同年月30日生送達效力，有該本票裁
    定事件卷宗可稽。嗣原告於同年9月6日向屏東地院提起確認
    系爭本票債權不存在訴訟，事實及理由記載略以「系爭本票
    並非原告所簽發，發票 人之簽名固非原告所自寫，再該印
    章亦為被告所盜刻，此由本票上發票人簽名之筆跡與原告之
    筆跡顯然不符，且該印章 亦與原告之印鑑章不相吻合自明.
    ..爰依非訟事件法第195 條 第1 項規定提起本件訴訟」等
    語（屏東地院卷第4 頁），且原告於屏東地院110年11月30
    日言詞辯論時亦主張本票並非由其簽發（屏東地院卷第58頁
    ），可見原告係以系爭本票為偽造而依非訟事件法第195 條
    第1 項所定之確認本票債權不存在訴訟。是依前揭說明， 
    本件應專屬裁定准許系爭本票強制執行之法院即屏東地院管
     轄，且就專屬管轄案件，本院無從因兩造合意而取得管轄
    權。屏東地院以兩造合意由本院管轄，而以屏東地院110 年
    度潮簡字第615 號民事裁定移送本院，與非訟事件法第195 
    條第1 項之專屬管轄規定尚有未合，又依民事訴訟法第30 
    條第2 項後段規定，本院不受屏東地院上開裁定之羈束，爰
    依法將本案移送有管轄權之屏東地院。
三、依民事訴訟法第28條第1項，裁定如主文。
中　　華　　民　　國　　111 　年　　4 　　月　　21　　日
          　　　　橋頭簡易庭  法　　　官    呂維翰
以上正本與原本相符。
如不服本裁定，應於送達後10日內，向本院提出抗告狀並表明抗
告理由，如於本裁定宣示後送達前提起抗告者，應於裁定送達後
10日內補提抗告理由書（須附繕本）。
中　　華　　民　　國　　111 　年　　4 　　月　　21　　日
                              書  記  官    薛如媛